臺灣高雄地方法院刑事裁定　　　　　　 100年度聲字第4453號
聲　請　人　臺灣高雄地方法院檢察署檢察官
受　刑　人　周明德
上列聲請人因受刑人數罪併罰有二裁判以上，聲請定其應執行之
刑（100年度執聲字第3398號），本院裁定如下：
    主  文
周明德因違反毒品危害防制條例等肆罪，所處各如附表所載之刑
，應執行有期徒刑壹年貳月，如易科罰金，以銀元參佰元即新臺
幣玖佰元折算壹日。
    理  由
一、聲請意旨略以：本件受刑人周明德因違反毒品危害防制條例
    等4 罪，先後判決確定如附表所示之刑，應依刑法第53條、
    第51條第5 款規定，定其應執行之刑，爰依刑事訴訟法第47
    7 條第1 項聲請裁定等語。
二、按刑法第2 條第1 項規定：「行為後法律有變更者，適用行
    為時之法律。但行為後之法律有利於行為人者，適用最有利
    於行為人之法律」。而依刑法第51條定應執行刑時，裁判確
    定前犯數罪，其中1 罪在新法施行前者，亦應為新舊法比較
    ，此有最高法院民國95年5 月23日第8 次刑事庭會議決議可
    資參照。本件受刑人於裁判確定前犯附表所示之4 罪，其中
    編號1 、2 、4 均係於95年7 月1 日前所犯，而刑法第51條
    、第41條業於94年2 月2 日修正公佈，並於95年7 月1 日施
    行，本件自應就受刑人行為前、後相關法律有修正者，依前
    揭規定暨決議意旨加以綜合比較以資適用。茲說明如下：
（一）關於易科罰金之折算標準，被告行為時之修正前刑法第41
      條第1 項前段原規定：「犯最重本刑為5 年以下有期徒刑
      以下之刑之罪，而受6 個月以下有期徒刑或拘役之宣告，
      因身體、教育、職業、家庭之關係或其他正當事由，執行
      顯有困難者，得以1 元以上3 元以下折算1 日，易科罰金
      。」，且被告行為時之易科罰金折算標準，依修正前罰金
      罰鍰提高標準條例第2 條前段之規定，本係就其原定數額
      提高為100 倍折算1 日，故被告行為時之易科罰金折算標
      準如以銀元300 元折算1 日，經折算後應以新臺幣900 元
      折算為1 日。惟修正後刑法第41條第1 項前段則改以：「
      犯最重本刑為5 年以下有期徒刑以下之刑之罪，而受6 個
      月以下有期徒刑或拘役之宣告者，得以新臺幣1 千元、2
      千元或3 千元折算1 日，易科罰金。」，乃就易科罰金之
      折算標準予以提高。從而，比較修正前、後所定之易科罰
      金折算標準，當以修正前之規定較有利於被告。
（二）關於數罪併罰之規定，修正前刑法第51條規定：「數罪併
      罰，分別宣告其罪之刑，依左列各款定其應執行者：」其
      中第5 款規定：「宣告多數有期徒刑者，於各刑中之最長
      期以上，各刑合併之刑期以下，定其刑期。但不得逾20年
      。」；而修正後刑法第51條第5 款係規定：「宣告多數有
      期徒刑者，於各刑中之最長期以上，各刑合併之刑期以下
      ，定其刑期。但不得逾30年」，其併合執行之刑度由舊法
      之20年提高為新法之30年，是修正後之規定並未較有利於
      受刑人。
（三）綜合比較結果，修正後刑法均非較有利於受刑人，依刑法
      第2條 第1 項前段之規定，仍應依修正前刑法，定其應執
      行之刑。
三、查受刑人因違反毒品危害防制條例等4 罪，經本院判處或裁
    定減刑如附表所示之刑，並於如附表所示之日期分別確定在
    案（編號1 、2 ：95年度訴緝字第206 號，編號3 ：95年度
    訴字第4499號；編號1 至3 經本院97年度聲減字第1338號裁
    定減刑並定應執行有期徒刑8 月又15日；編號4 ：93年度訴
    字第2864號），有臺灣高等法院被告前案紀錄表1 份及刑事
    判決3 份、刑事裁定1 份在卷可稽。茲聲請人聲請定其應執
    行之刑，本院審核認聲請為正當，應定其應執行之刑。而刑
    法施行法為達新法修正之目的，解決新舊法律適用疑義，並
    配合增訂第3 條之1 第3 項「於94年1 月7 日刑法修正施行
    前犯併合處罰數罪中之一罪，且該數罪均符合第41條第1 項
    得易科罰金之規定者，適用90年1 月4 日修正之刑法第41條
    第2 項規定。」之規定，亦於99年1 月1 日生效施行。是本
    件所定應執行之刑雖已逾6 月，惟依修正前刑法修第41條第
    2 項之規定，仍得易科罰金。另按數罪併罰，其中部分之裁
    判易刑標準係依舊法諭知，他部分依新法諭知，合併定刑後
    之易刑標準，應依刑法第2 條之規定，擇有利於受刑人之折
    算標準適用之，此有最高法院86年度台非字第87號判決可資
    參考。查附表編號3 係受刑人於95年7 月1 日後所犯，其餘
    各罪則係95年7 月1 日前所犯，而係分別諭知不同之易科罰
    金折算標準，揆諸前開意旨，就被告上開應執行刑，依有利
    於受刑人即修正前刑法第41條第1 項前段之規定，諭知如主
    文所示易科罰金之折算標準。至附表編號1 至3 之有期徒刑
    雖已執行完畢部分，然按數罪併罰之案件，其各罪判決均係
    宣告刑，並非執行刑，縱令各案中一部分犯罪之宣告刑在形
    式上已經執行，仍應依法聲請犯罪事實最後判決之法院裁定
    ，然後再依所裁定之執行刑，換發指揮書併合執行，其前已
    執行之有期徒刑部分，僅應予扣除而不能認為已執行完畢，
    在所裁定之執行刑尚未執行完畢前，各案之宣告刑不發生執
    行完畢之問題（最高法院90年度臺非字第340 號、95年度臺
    非字第320 號判決意旨參照），揆諸前揭最高法院見解及說
    明，乃將來檢察官指揮執行時應予扣除之問題，附此敘明。
四、爰依刑事訴訟法第477 條第1 項，刑法第2 條第1 項前段、
    第53條，修正前刑法第51條第5 款、第41條第1 項前段、第
    2 項，刑法施行法第3 條之1 第3 項，廢止前罰金罰鍰提高
    標準條例第2 條，裁定如主文。
中    華    民    國  100     年    10    月    13    日
                    刑事第二十庭  法  官  饒志民
以上正本證明與原本無異。
如不服本裁定，應於送達後5日內，向本院提出抗告狀。
中    華    民    國  100     年    10    月    14    日
                                  書記官  楊茵如